# Práctica evaluable por grupos

**Enunciado provisional**

El texto ya lo he procesado en este github y he generado un quarto book (ya lo explicaré)

Cada grupo coge un aplec y lo procesa

1.  Cargar el texto y preprocesarlo (tokenización, limpieza, etc.)
2.  Analizar la frecuencia de palabras en el aplec.
3.  Estudiar la ley de Zipf en el aplec.
4.  Comparar los resultados con otros aplecs o con el texto completo.
5.  Construir un corpus formado por las rondallas y cacular el tf-idf y 7. Estudiar las palabras más características de las rondallas
6.  Hacer un tópico de LDA sobre el corpus de rondallas y estudiar los temas más relevantes.
7.  Estudiar el paquete word2vec y proyectar las palabra de la las rondallas en $\mathbb{R}^n$ y luego proyectar con algunos de los algoritmos t-SNE o UMAP o MDS algún conjunto de palabras.
8.  Calcular la matriz de distancias de las palabras y construir un grafo podando el grafo completo con un umbral de similitud. Estudiar la comunidad de palabras y las palabras más centrales en el grafo.
9.  Presentar los resultados en un informe o presentación.

##  Solución

```{r}
tomo2 = read_csv("C://Rondaies_AE_2026//raw_text//rondalles_ocr_tomo2.txt")
tabla = read_csv("C://Rondaies_AE_2026//raw_text//Tabla_tomo2.csv")
indice = 
corpus_tomo1 <- tabla %>%
  mutate(
    texto = map2_chr(
      indice,
      lead(indice, default = nrow(tomo2) + 1),
      ~ {
        start <- .x
        end <- .y - 1
        page_texts <- tomo1 %>%
          filter(pagina >= start, pagina < end) %>%
          pull(texto)
        paste(page_texts, collapse = "\n")
      }
    )
  ) %>%
  select(linea, pagina, titulo, texto)
```

### Tokenización y limpieza

 Cargamos los datos y los preprocesamos con el siguiente código:
 
```{r}
library(tidyverse)
library(stringr)

lista_tomos=dir("raw_text", pattern = "rondalles_ocr_tomo2.*\\.csv")
path_lista_tomos=paste0("raw_text/",lista_tomos)
path_lista_tomos

corpus <- map_dfr(path_lista_tomos, function(x) {
  read_csv(x, show_col_types = FALSE) %>% 
    mutate(
      texto = str_replace_all(texto, c(
        "RONDATES" = "RONDALLES",
        "MAYORQUINES" = "MALLORQUINES"
      )),
      texto = str_replace_all(
        texto,
        "(\\p{L}+)-\\s*\\n\\s*(\\p{L}+)",
        "\\1\\2"
      )
    )
})

corpus
```