# Solución práctica

## Carga de datos

```{r}
library(tidyverse)
library(stringr)
library(tidytext)
library(topicmodels)
library(word2vec)
library(proxy)
library(Rtsne)
library(igraph)
library(ggraph)
```

## Tomo 2 

Empezaremos por el tomo 1913, que es el que tiene un formato más parecido al tomo 1, con una tabla de contenidos al principio. El proceso de extracción del texto será similar al del tomo 1, utilizando la tabla de contenidos para identificar los límites de cada rondalla y luego extraer el texto correspondiente a cada una de ellas.


```{r}
tomo2 <- read_csv("raw_text/rondalles_ocr_tomo2.csv")
n=dim(tomo2)[1]
n
# empieza la primera rondalla en la página 8
tomo2=tomo2[-c(1:7),]
tabla2 <- read_csv("raw_text/tabla_tomo2.csv")
colnames(tabla2) = c("titulo", "pagina", "final")
tabla2$final=c(tabla2$pagina[-1]-1,n)
knitr::kable(tabla2)
titulo=tabla2$titulo
```
Agrupemos cada rondalla en una entrada del corpus, utilizando la tabla de contenidos para identificar los límites de cada rondalla y luego extraer el texto correspondiente a cada una de ellas.


```{r}
extrae <- function(i) {
  tomo2 %>%
    filter(pagina >= tabla2$pagina[i] & pagina <= tabla2$final[i]) %>%
    pull(texto) %>%
    paste(collapse = "\n")}

sapply(1:length(titulo), extrae)-> rondallas
corpus2=tibble(titulo,rondallas)
corpus2
```

### Pregunta 1

```{r}
tokens2 <- corpus2 %>%
  unnest_tokens(
    output = paraula,
    input = rondallas
  ) %>%
  mutate(
    paraula = str_to_lower(paraula),
    paraula = str_replace_all(paraula, "[^[:alpha:]àèéíïòóúüç·-]", "")
  ) %>%
  filter(
    paraula != "",
    str_length(paraula) > 2
  )

tokens2

stopwords_mallorqui <- tibble(
  paraula = c(
    "es", "sa", "ses", "ets", "que",  "una",
    "amb", "per", "com", "no", "si", "el", "la", "els", "les",
    "des", "pes", "mos", "vos", "se", "va", "fer", "més",
    "qui", "cap", "ell", "tot", "los", "havia", "ben", "tan",
    "era", "esser", "haver", "aont", "això", "aquell",
    "aquella", "tots", "tota", "altre", "altra", "ehi", "hi",
    "però", "perque", "quan", "dins", "també", "així",
    "digué", "diu", "llavò", "ara", "aquesta", "aquest",
    "després", "ja", "pero"
  )
)

tokens2_net <- tokens2 %>%
  anti_join(stopwords_mallorqui, by = "paraula")

tokens2_net
```

### Pregunta 2

```{r}
freq_global <- tokens2_net %>%
  count(paraula, sort = TRUE)

freq_global

freq_global %>%
  slice_max(n, n = 15) %>%
  ggplot(aes(x = reorder(paraula, n), y = n)) +
  geom_col() +
  geom_col(fill = "blue")+
  coord_flip() +
  labs(
    title = "Palabras más frecuentes en el aplec",
    x = "Palabra",
    y = "Frecuencia"
  )
```
### Pregunta 3

```{r}
zipf <- freq_global %>%
  mutate(rango = row_number(), tf = n/sum(n))

zipf %>%
  ggplot(aes(x = rango, y = tf)) +
  geom_line(color = "blue", linewidth = 1) +
  scale_x_log10() +
  scale_y_log10() +
  labs(
    title = "Ley de Zipf en las rondallas",
    x = "Rango (log)",
    y = "Frecuencia (log)"
  )+ 
  theme_minimal()
```

# Por rondalla

```{r}
freq_rondalla <- tokens2_net %>%
  count(titulo, paraula, sort = TRUE)

zipf_rondalla <- freq_rondalla %>%
  group_by(titulo) %>%
  arrange(desc(n), .by_group = TRUE) %>%
  mutate(rango = row_number()) %>%
  ungroup() # %>% filter(rango<980, rango>20)



zipf_rondalla %>%
  ggplot(aes(x = rango, y = n/sum(n), color = titulo)) +
  geom_line() +
  scale_x_log10() +
  scale_y_log10() +
  labs(
    title = "Ley de Zipf por rondalla",
    x = "Rango (log)",
    y = "Frecuencia (log)"
  ) +
  
  theme(legend.position = "none")
```
### Pregunta 5

```{r}
tfidf <- tokens2_net %>%
  count(titulo, paraula) %>%
  bind_tf_idf(paraula, titulo, n)

tfidf

top_tfidf <- tfidf %>%
  group_by(titulo) %>%
  slice_max(tf_idf, n = 10) %>%
  ungroup()

top_tfidf

top_tfidf %>%
  ggplot(aes(x = reorder_within(paraula, tf_idf, titulo), y = tf_idf)) +
  geom_col(fill = "steelblue") +
  coord_flip() +
  facet_wrap(~ titulo, scales = "free") +
  scale_x_reordered() +
  labs(
    title = "Palabras más características por rondalla (TF-IDF)",
    x = "Palabra",
    y = "TF-IDF"
  )

tfidf %>%
  slice_max(tf_idf, n = 20) %>%
  ggplot(aes(x = reorder(paraula, tf_idf), y = tf_idf)) +
  geom_col(fill = "steelblue") +
  coord_flip() +
  labs(
    title = "Palabras más características del corpus (TF-IDF)",
    x = "Palabra",
    y = "TF-IDF"
  )
```

